高雄高等行政法院裁定
                                       99年度訴字第647號
原      告　楊玉秀
訴訟代理人　葉婉玉　律師
被      告　高雄市政府工務局
代　表　人　吳宏謀
訴訟代理人　劉慧君
          　江俊昌
上列當事人間公寓大廈管理條例事件，原告不服高雄市政府中華
民國99年10月13日高市府法1字第0990061280號訴願決定，提起
行政訴訟，本院裁定如下︰
　　主  文
原告之訴駁回。
訴訟費用由原告負擔。
　　理  由
一、本件被告原為高雄市政府工務局，因高雄市與高雄縣於起訴
    後合併改制為高雄市，被告名稱仍為高雄市政府工務局，茲
    合併改制後之高雄市政府工務局於民國100年3月7日具狀聲
    明承受訴訟，有該狀附本院卷（第66頁）可稽，核無不合，
    應予准許。
二、按「訴願之提起，應自行政處分達到或公告期滿之次日起30
    日內為之。」「訴願事件有左列各款情形之一者，應為不受
    理之決定：．．．2、提起訴願逾法定期間．．．。」訴願
    法第14條第1項及第77條第2款分別定有明文。又提起撤銷訴
    訟以經合法訴願為前提，否則為起訴不備其他要件，行政法
    院應以裁定駁回之，行政訴訟法第107條第1項第10款亦有明
    文。另「送達，於應受送達人之住居所、事務所或營業所為
    之。」「於應送達處所不獲會晤應受送達人時，得將文書付
    與有辨別事理能力之同居人、受僱人或應送達處所之接收郵
    件人員。」亦分別為行政程序法第72條第1項前段及第73條
    第1項所明定。
三、本件原告於所有之高雄市○○區○○○路23號3樓房屋（下
    稱系爭房屋）外牆面裝設鐵、鋁窗等，經該大樓管理委員會
    （即遠見吉品大樓管理委員會）於98年2月11日及3月26日以
    存證信函通知原告上開行為已違反該大樓住戶管理公約（下
    稱管理公約），並請其改善未果後，乃於98年4月7日以（98
    ）遠見吉品管字第0407號函報請被告協助處理，被告於98年
    4月20日以高市工務建字第0980011190號函依法予以舉發，
    並給予原告陳述意見之機會，惟原告未陳述意見，嗣被告於
    98年5月18日至現場勘查，發現系爭房屋外牆面仍未改善，
    乃以98年5月25日高市工務建字第0980017718號函（下稱原
    處分）核認原告上開行為違反公寓大廈管理條例第8條第1項
    規定，而依同法第49條第1項第2款之規定處罰鍰新台幣（下
    同）4萬元，並限於文到25日內自行改善。原告不服，提起
    訴願，經訴願機關以訴願逾期而為不受理之決定，原告仍不
    服，遂提起本件行政訴訟，主張被告上開98年4月20日函及
    原處分未合法送達於原告，且管理員從未轉交原告，又原處
    分違反法律不溯及既往原則，依法有違，並聲明求為判決撤
    銷訴願決定及原處分等情，有遠見吉品大樓管理委員會98年
    2月11日及3月26日存證信函、98年4月7日（98）遠見吉品管
    字第0407號函、被告98年4月20日函、原處分、原告訴願書
    、高雄市政府訴願決定書及原告起訴狀附原處分卷、訴願卷
    及本院卷可稽，應堪認定。
四、經查，被告原處分係於98年5月26日送達原告之戶籍地址（
    高雄市○○區○○○路23號3樓，該址位於「遠見吉品大樓
    」），經該大樓管理員陳家銘簽名收受，並蓋遠見吉品大樓
    管理委員會之印章，有該送達證書、原告中央個人戶籍查詢
    、原告全戶戶籍查詢結果及本院100年5月4日紀錄科電話紀
    錄單（因管理員陳家銘之簽名潦草不易辨識，本院乃以電話
    向當時承攬該大樓管理等業務之國威公司查詢並確認該管理
    員之姓名為陳家銘）分別附原處分卷及本院卷可稽；再者，
    本院於100年4月20日行準備程序時，原告到場陳稱：其係於
    94年7月28日遷入上開戶籍，經常出入國門，都是來來去去
    ，其在國內而有掛號信時，該大樓管理員會以掛號信牌子掛
    在其信箱上，伊即拿該號碼牌至管理室領取掛號信，惟如其
    不在國內時，管理員不可代收其法院或行政公文，但此事並
    未以書面申請並告知管理員等語，有該筆錄附本院卷可稽。
    準此可知，被告原處分已於98年5月26日經該大廈管理員於
    送達證書上蓋大廈管理委員會章代收，並經該管理員以受雇
    人身分簽名，揆諸前揭法律規定，即可認已交付於受雇人，
    而生合法送達於原告本人之效果，且不因該管理員何時轉交
    予原告而受影響。又原告雖主張其不在國內時，管理員即不
    可代收其法院或行政公文云云，惟此項主張不但與前揭法律
    規定有違，且原告亦未提出證據證明曾申請或告知管理員，
    如其不在國內時，不可代收其法院或行政公文乙節，故原告
    即難執此主張該管理員收受被告原處分不生送達效力。另原
    處分於98年5月26日合法送達後，又於98年6月2日以「收件
    人拒收」為由而退回，有原處分公文封及高雄郵局特投股普
    掛段區段投遞簽收單分別附原處分卷及本院卷可稽，惟原處
    分既於98年5月26日合法送達而發生效力，自不因收受後因
    原告拒收退還，而變更已生之送達效力。又按行政程序法第
    73 條第2項雖規定：「前項規定於前項人員與應受送達人在
    該行政程序上利害關係相反者，不適用之。」然查，本件原
    處分收受送達人陳家銘並非遠見吉品大樓管理委員會之人員
    ，而係前揭國威公司所僱用之管理員，故與原告在該行政程
    序上並無利害關係相反之情形，由其收受被告原處分，並無
    違法之處，則原告主張該管理員陳家銘收受原處分之送達有
    違行政程序法第73條第2項之規定云云，顯有誤解，不足採
    取。被告原處分於98年5月26日合法送達後，原告提起訴願
    之30日不變期間，應自98年5月27日起算，因原告設籍於高
    雄市，故無在途期間可資扣除，算至98年6月25日（星期四
    ）上開提起訴願期間即已屆滿，而原告遲至99年4月26日（
    高雄市政府法制局收文日期章所載日期，訴願卷第390頁）
    始提起訴願，顯已逾法定不變期間，訴願機關以其提起訴願
    逾期為由，決定訴願不受理，揆諸前揭法律規定，核無不合
    。又本件原告既因逾期提起訴願，經訴願決定不受理，即未
    經合法訴願前置程序，其復提起本件撤銷訴訟，應屬不備起
    訴要件，自為法所不許，應予駁回。另依程序不合，實體不
    究之原則，原告之訴，既因程序不合，而予駁回，其實體上
    之主張，自無庸再予審論，併此敘明。
五、依行政訴訟法第107條第1項第10款、第104條、民事訴訟法
    第95條、第78條，裁定如主文。
中　　華　　民　　國　　100　 年　　5　　 月　　9　　 日
             高雄高等行政法院第四庭
                         審判長法官　蘇　秋　津
                               法官　戴　見　草
                               法官　詹　日　賢
以上正本係照原本作成。
如不服本裁定，應於裁定送達後10日內以書狀敘明理由，經本院
向最高行政法院提出抗告（須按對造人數附具繕本）。
中　　華　　民　　國　　100　 年　　5　　 月　　9　　 日

　　　　　　　　　　　　　　 書記官　宋　鑠　瑾